臺灣臺南地方法院民事裁定　　　　　　 100年度事聲字第26號
異　議　人　廖文石
上列異議人即債權人因與債務人梁秀珠間聲請支付命令事件，異
議人對於本院司法事務官於民國100年5月13日所為裁定（100 年
度司促字第11355號）提出異議，本院裁定如下：
    主    文
原裁定廢棄。
    理    由
一、按民事訴訟法第240條之4第1項至第3項分別規定：「當事人
    對於司法事務官處理事件所為之終局處分，得於處分送達後
    十日之不變期間內，以書狀向司法事務官提出異議。」、「
    司法事務官認前項異議有理由時，應另為適當之處分；認異
    議為無理由者，應送請法院裁定之。」、「法院認第一項之
    異議為有理由時，應為適當之裁定；認異議為無理由者，應
    以裁定駁回之」。本件異議人就本院司法事務官於民國100
    年5月13日以100年度司促字第11355號所為終局處分，於100
    年5月24日寄存送達後，異議人於100年5月26日不服提起異
    議，此有原處分及送達證書附卷可憑，經司法事務官認異議
    無理由而送請本院裁定，程序上符合上開規定，合先敘明。
二、異議意旨以：債務人固不住在戶籍地址，惟異議人有查報債
    務人之其他地址，依法應有送達之可能，請鈞院應依法送達
    ，不得逕予駁回異議人之聲請，請求另為適法之處理等語。
三、按對於當事人之送達有應為送達處所不明者，受訴法院始需
    依當事人之聲請或職權辦理公示送達，此觀民事訴訟法第
    149條規定即明，又所謂住所依民法第20條第1項之規定「依
    一定事實，足認以久住之意思，住於一定之地域者，即為設
    定其住所於該地」為斷，非專以戶籍登記為據。而戶籍法僅
    為戶籍登記之行政管理規定，戶籍地址即非認定住所之唯一
    標準。經查，異議人提起本件支付命令聲請時所主張債務人
    之住居所係「住台南市○區○○路19街62號」、「居台南市
    東區○○○○街1號5樓」（嗣又提出台灣台中地方法院檢察署
    檢察官100年度偵字第8678號不起訴處分書補陳報債務人居
    住於台南市○區○○路73之26號），均未主張債務人係居住
    於「台南市○區○○里○○路195號」（即戶籍地址），則
    依原告所提出之資料，債務人之實際住居所並非在戶籍地址
    ，而其既已依法定程式載明債務人之住居所，其聲請並無不
    合法定程式之情事，又上開債務人實際住居地址既均尚未經
    送達，亦難逕認債務人已有應為送達處所不明之情事（至支
    付命令依該地址為送達後是否屬合法送達，乃支付命令能否
    確定之問題，仍應依送達情形為合理之判斷），原裁定逕以
    所查詢之債務人行政法上之「戶籍」地址係設於戶政事務所
    而認債務人住所不明而駁回聲請人支付命令之聲請，尚有未
    洽，是異議意旨指摘原裁定不當，求予廢棄，為有理由，應
    由本院將原裁定廢棄，另由本院司法事務官更為適當之處理
    。
四、依民事訴訟法第240條之4第3項，裁定如主文。
中    華    民    國    100    年    6    月    29    日
                  民事第一庭    法  官  童來好
以上正本係照原本作成。
如對本裁定抗告須於裁定送達後10日內向本院提出抗告狀，並應
繳納抗告費新台幣1,000元整。
中    華    民    國   100    年    6     月    30    日
                                書記官  凌昇裕